【裁判字號】    97,易,1459
【裁判日期】    970624
【裁判案由】    詐欺
【裁判全文】
臺灣臺中地方法院刑事判決              97年度易字第1459號
公  訴  人  臺灣臺中地方法院檢察署檢察官
被      告  丙○○
上列被告因詐欺案件，經檢察官提起公訴（96年度偵字第27435
號），本院合議庭裁定由受命法官獨任進行簡式審判程序，茲判
決如下：
    主  文
丙○○幫助意圖為自己不法之所有，以詐術使人將本人之物交付
，處有期徒刑參月，如易科罰金，以新臺幣壹仟元折算壹日。
    犯罪事實
一、丙○○明知金融機構之活期儲蓄存款帳戶應僅供個人使用，
    且任何人原得以無需負擔費用之方式，向金融機構申辦活期
    儲蓄存款帳戶，其申辦帳戶之數目在不同之金融機構間亦無
    限制，是於一般情形下，並無使用他人已開立帳戶之必要。
    而如有使用他人帳戶之需求者，除原即具有相當之信賴關係
    ，或有其他正當理由外，此種使用他人帳戶之情形既顯有異
    於常情之處，不無經人利用作為詐欺取財等財產犯罪之被害
    人匯款帳戶之可能。詎其竟仍基於即若因此而生幫助他人為
    詐欺取財之犯罪結果，亦不違背其本意之不確定故意，於民
    國96年10月5日，在臺中縣太平市○○路某保齡球館附近，
    以每本帳戶新臺幣（下同）4 千元之代價，將其所有之合作
    金庫商業銀行精武分行（下稱合作金庫）帳號第0000000000
    000號及新光商業銀行十甲分行（下稱新光銀行）帳號第000
    0000000000號帳戶，連同存摺、提款卡及密碼等物提供予詐
    欺集團使用，幫助詐欺集團利用該等帳戶詐取他人財物。嗣
    該詐欺集團成員即意圖為自己不法之所有，分別於(一)96年10
    月17日，以電話撥打予甲○○，向其佯稱身分遭冒用，需匯
    款至指定帳戶等語，使甲○○陷於錯誤，而於同日匯款39萬
    6000元至被告之上揭合作金庫帳戶中。(二)96年10月18日，以
    電話向乙○○詐稱身分證遭冒辦金融帳戶，疑似參與洗錢，
    需將帳戶內之款項暫存至指定之帳戶等語，使乙○○誤信為
    真，而同日存款100 萬元至丙○○之前揭新光銀行帳戶中（
    詳如附表所示）。
二、案經被害人甲○○、乙○○訴由臺中縣警察局太平分局報告
    臺灣臺中地方法院檢察署檢察官偵查起訴。
    理  由
一、程序部分：
  (一)按簡式審判程序之證據調查，不受刑事訴訟法第159條第1項
    規定之限制，刑事訴訟法第273條之2定有明文。此乃因簡式
    審判程序，貴在審判程序之簡省便捷，故調查證據之程序宜
    由審判長便宜行事，以適當之方法行之即可；又因被告對於
    犯罪事實並不爭執，可認定被告亦無行使反對詰問權之意，
    因此有關傳聞證據之證據能力限制規定無庸予以適用。
  (二)本件證人甲○○、乙○○於警詢中所為之陳述，雖為審判外
    之言詞陳述，其性質為傳聞證據；惟本件訴訟係適用簡式審
    判程序，有審判筆錄在卷可稽，是其等於警詢及偵查中所為
    之證言，自有證據能力。
二、上開事實有下列證據可證：
  (一)被告丙○○於本院審理中之自白。
  (二)被害人甲○○、乙○○之證述。
  (三)合作金庫銀行存款憑條、查獲現場測繪圖、丙○○所申辦之
    合作金庫銀行及新光銀行帳戶開戶基本資料、交易明細各 1
    份。
三、查被告提供存摺帳戶予他人作為詐欺犯罪使用，雖並未參與
    上開犯罪之構成要件行為，然其顯係以幫助他人犯罪之意思
    ，實行上開犯罪構成要件以外之行為，核其所為，係犯刑法
    第30條第1 項前段、刑法第339條第1項之幫助詐欺取財罪。
    被告一次提供2個帳戶，供詐騙集團詐騙甲○○、乙○○2人
    ，係以一行為而觸犯2 罪名，為想像競合犯，應依刑法第55
    條之規定，從一重處斷。被告僅係幫助他人實行詐欺取財，
    為幫助犯，應依刑法第30條第2 項之規定，按正犯之刑予以
    減輕。爰審酌被告率然提供帳戶予他人使用，造成遭受詐騙
    之人追查贓款及實際犯罪行為人發生阻礙，對於社會治安仍
    具有相當之危害性，及其犯罪動機、目的、手段、幫助詐騙
    之金額高達139萬6千元，惟其犯罪後已坦承犯行，態度良好
    等一切情狀，量處如主文所示之刑，併諭知易科罰金之折算
    標準。
四、依刑事訴訟法第273條之1第1項、第299條第1項前段、第310
    條之2、第454條第1項，刑法第339條第1項、第30條第1項前
    段、第2 項、第55條、第41條第1項前段，刑法施行法第1條
    之1第1項、第2項前段，判決如主文。
中    華    民    國    97    年     6    月    24    日
                  刑事第六庭  法  官  高英賓
上正本證明與原本無異。
如不服本判決，應於收受送達後10日內向本院提出上訴書狀（應
敘述具體理由並附繕本）。
上訴書狀如未敘述理由，應於上訴期間屆滿後20日內補提理由書
於本院。
                              書記官  司立文
中    華    民    國    97    年     6    月    24    日
附表：
┌────┬────┬────┬────┬────┬─────┬────┐
│帳戶名稱│被告開戶│出賣帳戶│出賣帳戶│ 被害人 │被害人匯款│匯款之金│
│及帳號  │之時間  │之時間  │之地點  │        │之時間    │額      │
├────┼────┼────┼────┼────┼─────┼────┤
│合作金庫│96.10.4 │96.10.5 │台中縣太│甲○○  │96.10.17  │39萬6千 │
│商業銀行│        │        │平市中山│        │          │元      │
│精武分行│        │        │路某保齡│        │          │        │
│0000000 │        │        │球館附近│        │          │        │
│056076  │        │        │        │        │          │        │
├────┼────┼────┼────┼────┼─────┼────┤
│新光商業│96.10.4 │96.10.5 │同上    │乙○○  │96.10.18  │100萬元 │
│銀行十甲│        │        │        │        │          │        │
│分行    │        │        │        │        │          │        │
│0000000 │        │        │        │        │          │        │
│038038  │        │        │        │        │          │        │
└────┴────┴────┴────┴────┴─────┴────┘
附錄論罪科刑法條：
中華民國刑法第339條
意圖為自己或第三人不法之所有，以詐術使人將本人或第三人之
物交付者，處5年以下有期徒刑、拘役或科或併科1千元以下罰金
。
以前項方法得財產上不法之利益或使第三人得之者，亦同。
前二項之未遂犯罰之。
中華民國刑法第30條
幫助他人實行犯罪行為者，為幫助犯。雖他人不知幫助之情者，
亦同。
幫助犯之處罰，得按正犯之刑減輕之。


司法院資訊處製作；財團法人民間司法改革基金會備份。
